臺灣高等法院臺中分院刑事判決　　　 100年度上訴字第1078號
上　訴　人
即　被　告　吳明儒
上列上訴人因違反毒品危害防制條例案件，不服臺灣臺中地方法
院100年度訴字第639號中華民國100年4月28日第一審判決（起訴
案號：臺灣臺中地方法院檢察署100年度偵字第2208號，移送併
案案號：100年度偵字第5404號），提起上訴，本院判決如下：
    主  文
上訴駁回。
    理  由
一、按依刑事訴訟法第350條、第361條、第362條、第367條規定
    ，不服地方法院之第一審判決而上訴者，須提出上訴書狀，
    並應敘述具體理由，為上訴必備之程式；其所提出之書狀未
    敘述上訴理由，或僅曾以言詞陳述上訴理由者，均應於上訴
    期間屆滿後20日內補提理由書於第一審法院。第一審法院經
    形式審查，認逾期未補提上訴理由者，應定期間先命補正；
    逾期未補正者，為上訴不合法律上之程式，應以裁定駁回。
    倘已提出上訴理由，但所提非屬具體理由者，則由第二審法
    院以上訴不合法律上之程式，判決駁回。而所謂具體理由，
    必係依據卷內既有訴訟資料或提出新事證，指摘或表明第一
    審判決有何採證認事、用法或量刑等足以影響判決本旨之不
    當或違法，而構成應予撤銷之具體事由，始克當之（例如：
    依憑證據法則具體指出所採證據何以不具證據能力，或依憑
    卷證資料，明確指出所為證據證明力之判斷如何違背經驗、
    論理法則）；倘僅泛言原判決認定事實錯誤、違背法令、量
    刑失之過重或輕縱，而未依上揭意旨指出具體事由，或形式
    上雖已指出具體事由，然該事由縱使屬實，亦不足以認為原
    判決有何不當或違法者（例如：對不具有調查必要性之證據
    ，法院未依聲請調查亦未說明理由，或援用證據不當，但除
    去該證據仍應為同一事實之認定），皆難謂係具體理由，俾
    與第二審上訴制度旨在請求第二審法院撤銷、變更第一審不
    當或違法之判決，以實現個案救濟之立法目的相契合，並節
    制濫行上訴（最高法院97年度臺上字第892號判決意旨參照
    ）。
二、上訴人即被告上訴意旨略以：上訴人即被告吳明儒年紀尚輕
    ，社會閱歷亦淺，且於偵審中均坦承犯行，犯後態度良好，
    又販賣次數僅4次，跟大毒梟截然不同，且金額只新臺幣3,6
    00元之小額交易（總金額），獲取之利益顯與大毒梟不同，
    今量處有期徒刑4年6月仍嫌過重。又被告乃因染上吸毒惡行
    ，因而以毒養毒，並不以營利為目的，在客觀上足以引起一
    般人之同情，而主觀上尚可憫恕，然原審量處被告有期徒刑
    4年6月，難謂符合罪刑相當原則及比例原則，亦無從與大毒
    梟之惡行有所區隔，加以被告犯後坦承犯行，深表悔意，態
    度良好。爰請求撤銷原判決，並依刑法第59條規定酌減其刑
    云云。
三、經查：
(一)、被告吳明儒因不服地方法院之第一審判決而於民國100年5月
    9日向原審法院具狀提出上訴理由書狀敘明上訴理由，依刑
    事訴訟法第361條第2項條文、立法修正理由及上開最高法院
    判決意旨，被告倘已提出上訴理由，但所提非屬具體理由者
    ，由第二審法院以上訴不合法律上之程式，以判決駁回之。
    至於上訴理由是否具體，係屬第二審法院審查範圍，則不在
    命補正之列（參見法院辦理刑事訴訟案件應行注意事項第16
    2點），合先敘明。
(二)、原審判決就認定被告犯罪所憑之證據，已經詳細調查審酌，
    經核無違證據及論理法則。就量刑方面，亦已審酌被告犯罪
    之一切情狀而量處其刑，尚屬妥適，並無過重或過輕之情形
    。被告提起上訴，固具備形式上之理由。惟查：
  1.按刑罰之量定，係屬法院自由裁量之職權行使，應審酌刑法
    第57條所列各款事由及一切情狀，為酌量輕重之標準，並非
    漫無限制；而量刑輕重係屬事實審法院得依職權自由裁量之
    事項，苟已斟酌刑法第57條各款所列情狀而未逾越法定刑度
    ，不得遽指為違法；且在同一犯罪事實與情節，如別無其他
    加重或減輕之原因，下級審量定之刑，亦無過重或失輕之不
    當情形，則上級審法院對下級審法院之職權行使，原則上應
    予尊重（最高法院72年臺上字第6696號、75年臺上字第7033
    號判例及85年度臺上字第2446號判決意旨參照）。原審以被
    告罪證明確，審酌被告明知毒品對人體健康戕害甚鉅，為牟
    取利益，無視國家杜絕毒品犯罪之禁令，多次販賣甲基安非
    他命，肇生他人施用毒品之來源，戕害國民身心健康，且有
    滋生其他犯罪之可能，對社會所生危害程度非輕，兼衡其犯
    罪之目的、次數、販毒所得、品行、智識程度，於犯罪後坦
    認犯行等一切情狀，就其4次販賣第二級毒品之犯行各量處
    有期徒刑3年8月，並定應執行刑為有期徒刑4年6月。原審已
    斟酌刑法第57條各款所列情狀而未逾越法定刑度，難認有何
    不當之處，亦符合「罰當其罪」之原則，並無輕重失衡之情
    形。又原審於受刑人所經處各刑中之最長期以上，各刑合併
    之刑期以下之外部性界限內，定其應執行刑為有期徒刑4年6
    月，經核於法並無不合。且原審行使其裁量權，符合比例原
    則、公平正義原則及法律規範之目的，亦無違法律裁量之內
    部界限，尚難謂有何違法或不當之處。
  2.復按適用刑法第59條酌量減輕其刑與否，乃法院得依職權裁
    量之事項，茍未依該規定減輕其刑，自無違法可言。且刑法
    第59條之酌量減輕其刑，必須犯罪另有特殊之原因與環境等
    等，在客觀上足以引起一般同情，認為即予宣告法定低度刑
    期尤嫌過重者，始有其適用；至於犯罪之動機、犯罪之手段
    、犯罪後坦承犯罪、態度良好，或係無不良素行、經濟困難
    等情狀，僅可為法定刑內從輕科刑之標準，不得據為酌量減
    輕之理由，最高法院著有45年臺上字第1165號判例可資參照
    （最高法院46年臺上字第935號、51年臺上字第899號判例、
    70年度臺上字第2511號判決、77年度臺上字第4382號判決、
    91年度臺上字第733號判決意旨參照）。原審審酌被告所為
    各次販賣甲基安非他命行為時，為年近30歲之成年人，且其
    自身亦有施用毒品，當知毒品對社會秩序及國民健康危害至
    深且鉅，且為法所明禁，竟仍為牟利而為販賣甲基安非他命
    之行為，衡諸社會一般人客觀標準，實難認被告販賣毒品犯
    行客觀上已有引起一般同情之情事，況被告各次販賣甲基安
    非他命犯行，經依毒品危害防制條例第17條第2項之規定減
    輕其刑後，更無法重情輕之情形可言。因認無從證明被告有
    何客觀上特殊原因，或有何情堪憫恕等情形，而未依刑法第
    59條規定對被告酌減其刑。經核原審上開裁量權之行使係屬
    適法，並無任何違誤。被告置原判決前開論述於不顧，徒憑
    己意，任意指摘原審未依刑法第59條規定酌減其刑為不當云
    云，自非具體之上訴理由。
四、綜上所述，上訴人並未依據卷內之訴訟資料，指摘原審判決
    有何足以影響判決本旨之不當或違法，構成應予撤銷之具體
    事由，乃徒憑己意漫指原審判決不當，自不足以動搖原判決
    認定犯罪事實及量刑之基礎，難認係具體理由，其上訴顯然
    違背法律上之程式，爰不經言詞辯論，判決駁回其上訴。
據上論斷，應依刑事訴訟法第367條前段、第372條，判決如主文
。
中    華    民    國    100    年    5    月    26    日
            刑事第八庭  審判長法  官  羅  得  村
                              法  官  李  雅  俐
                              法  官  簡  源  希
以上正本證明與原本無異。
如不服本判決應於收受送達後十日內向本院提出上訴書狀，其未
敘述上訴之理由者，並得於提起上訴後十日內向本院補提理由書
（均須按他造當事人之人數附繕本）「切勿逕送上級法院」。
                              書記官  李  宜  珊
中    華    民    國    100    年    5    月    26    日